【裁判字號】    91,易,2234
【裁判日期】    920331
【裁判案由】    詐欺
【裁判全文】
臺灣板橋地方法院刑事判決                        九十一年度易字第二二三四號
    公  訴  人  臺灣板橋地方法院檢察署檢察官
    被      告  乙○○
右列被告因詐欺等案件，經檢察官提起公訴（九十一年度偵字第五０三九號），本院
判決如左：
    主  文
乙○○意圖為自己不法之所有，以詐術使人將本人之物交付，處有期徒刑參月，如易
科罰金，以參佰元折算壹日。
    事  實
一、乙○○明知自己已債台高築，並無支付能力，竟意圖為自己不法所有，於民國九
    十年十月十七日，向福灣企業股份有限公司（下稱福灣公司）佯稱欲以分期付款
    條件買賣方式，購買車牌號碼號二Ｎ–三二四九號自小客車一輛，使福灣公司之
    業務員不疑有詐，而與乙○○訂立附條件買賣契約。雙方約定總價金新台幣（下
    同）六十六萬二千零七十二元，頭期款五萬元，自九十年十二月一日至九十四年
    十月一日止，分四十八期給付，每二個月一期，每月二十日付款，每期付款二萬
    五千五百零三元（起訴書誤載為二萬二千五百零三元），標的物存放地點為台北
    縣三峽鎮○○路一三六號二弄三樓。在價金未付清之前，標的物所有權仍屬於出
    賣人所有，買受人僅得依約占有使用，不得任意遷移、出質或為其他處分，乙○
    ○於簽約時並簽發面額各為二萬五千五百零三元之支票二十四張與福灣公司，致
    福灣公司因之陷於錯誤，乃於九十年十月十九日交付上開自小客車與乙○○。詎
    乙○○在取得標的物之後，從第一期之分期價金，即自九十年十二月一日起，其
    所簽發之支票即因存款不足而遭退票，乙○○為動產擔保交易之債務人，為達其
    前開詐欺小客車之目的，竟又意圖為自己不法之利益，於九十年十月二十二日，
    將小客車向展權當舖（起訴書誤為甲○○○）典當得款二十五萬元，嗣因乙○○
    無力回贖致小客車遭流當處理，並致債權人追索無著受有損害，福灣公司催索無
    著始知受騙。
二、案經福灣公司訴請臺灣板橋地方法院檢察署檢察官偵查起訴。
    理  由
一、訊據被告乙○○就於右揭時間向福灣公司以分期付款附條件買賣方式購買前揭自
    小客車乙部後，僅給付頭期款項五萬元，餘迄未給付，而該小客車亦典當予當舖
    得款二十五萬元等事實固坦承不諱，惟否認有何詐欺及違反動產擔保交易法之犯
    行，辯稱：本來是要買車開計程車，但因先前父親過逝喪葬費用不夠，曾向地下
    錢莊借了二十幾萬元，後來地下錢莊的人發現伊有新車，強迫伊去典當云云。惟
    查右揭事實，業據告訴人福灣公司之代理人何明治、丙○○迭於檢察官偵查及本
    院審理中指訴明確，並有附條件買賣合約書、動產擔保交易附條件買賣設定登記
    申請書影本各一份及支票影本十二紙、退票理由單影本二紙及台北市票據交換所
    回函一份在卷可稽。次查，被告先於本院訊問時稱：「（問：為何買車不繳卻典
    當掉？）．．我父親過世，我向我朋友借了二十幾萬元，因為我父親去世的喪葬
    費不夠，．．後來我的朋友看到我有新車就要我去典當，他說當時他也發生事情
    ，一定要我還錢，所以我就把車子典當．．（問：你朋友叫何名字？年籍為何？
    ）吳前鎮。約三十幾，以前住樹林，他現在在大陸，我已經找不到他了。」，嗣
    翻異前供，辯稱：「其實是地下錢莊的人逼我去典當。」，是被告究為何原因去
    典當，其先後說詞不一，已非無疑，再者，被告向告訴人買車時，既沒有房子也
    沒有任何存款，只有將其原有之舊車賣給中古車商得款三萬元，此據被告自承無
    訛，況依被告所稱其於買車前猶需向地下錢莊借錢始能幫其父親完成喪葬事宜，
    是其又有何資力支應此每月車款？第查，被告前於九十年六月十二日即遭東陽交
    通有限公司以被告積欠其款項八萬六千六百六十六元為由，提出和解筆錄向本院
    聲請強制執行，並就被告唯一之不動產即位於臺北縣三峽鎮○○路一三六號二弄
    三樓之房地，於九十年七月六日實施查封，嗣因無人應買以發債權憑證結案，惟
    嗣又經合作金庫銀行股份有限公司（下稱合庫公司）於九十年十月九日復聲請就
    同一標的為強制執行，並於九十一年四月二十五日拍定，惟合庫公司仍不足額受
    償，被告尚積欠第一順位抵押權人合庫公司六十八萬五千一百九十元，第二順位
    抵押權人謝宏煙則全未受償，最後亦以發債權憑證結案，此外尚有三強汽車企業
    股份有限公司、東元車業有限公司及大同綜合訊電股份有限公司分別於九十年七
    月三十一日、九十一年四月十日、九十一年八月十五日，就被告所積欠之票款分
    別為八十六萬四千五百四十元、六萬五千七百六十元、六萬三千六百一十二元，
    亦聲請本院強制執行，此經調閱本院九十年度執字第一０七九三、一八八六四、
    一四二一九號及九十一年度執字第三九一二、七二九九、一八一五一號執行卷宗
    核閱無訛，準此被告在向福灣公司購買系爭車子時，早已債台高築，並遭多位債
    權人向本院執行處聲請強制執行，故被告既無力清償其前所積欠之多項債款，益
    證其經濟之困窘，猶有甚者，在告訴人之員工向被告作信用照會時，被告卻隱瞞
    上情，甚而慌稱其係從事皮鞋批發，此有告訴人所提出之分期付款申請書乙紙可
    稽。再參以被告就前開附條件買賣所應給付之分期款項所開立予告訴人之支票，
    從第一張支票就已退票，其餘亦均陸續退票，於九十年十二月二十一日經列為拒
    絕往來戶在案，此有告訴人所提出之支票、退票理由單及台北市票據交換所九十
    一年十月二日（九一）北票字第五一一五號函可參，及被告自承於告訴人九十年
    十月十九日交付車輛，旋於九十年十月二十二日即將該車典當得款二十五萬元等
    語，凡此在在足證被告於本件買賣之初即無付款予福灣公司之真意，是被告意圖
    為自己不法之所有，而偽以購車為詐術，使告訴人因之陷於錯誤交付系爭車輛彰
    彰甚明。況且被告於九十年十月十九（星期五）取得系爭車輛及汽車新領牌照登
    記書，因為汽車新領牌照登記書需置留於告訴人處辦理動產擔保交易設定，無法
    由被告取得，被告竟於九十年十月二十二日（星期一）至監理站辦理補發汽車新
    領牌照登記書，利用告訴人辦理動產擔保交易設定之時間差，而持上開補發之汽
    車新領牌照登記書向當鋪典當系爭車輛，使當鋪誤以為系爭車輛並無貸款而為高
    額點當，此為被告坦承在案，並有汽車新領牌照登記書二份附卷可參。末查，上
    開二Ｎ–三二四九號小客車，目前因被告未能回贖而遭流當，亦有臺北縣政府警
    察局板橋分局九十一年十月九日板警刑字第０九一００二八九八０號函覆之典當
    二Ｎ－三二四九號自小客車資料乙份存卷可考，而被告於未付清價款前即故意向
    監理站補發汽車新領牌照登記書，而將該車高額典當得款二十五萬元，其有為自
    己不法利益之意圖，應可認定，而此使告訴人難以取回車輛，足生損害於告訴人
    復無置疑。至被告所辯各節，悖於常情，不足採信。本件罪證明確，被告犯行堪
    以認定。
二、核被告向告訴人詐取系爭自小客車之行為，係犯刑法第三百三十九條第一項之詐
    欺取財罪；又其與告訴人訂立動產擔保附條件買賣契約，係為動產擔保交易債務
    人，竟意圖不法之利益，將標的物出質，所為係犯動產擔保交易法第三十八條之
    罪。被告所犯二罪有方法及結果之牽連關係，為牽連犯，應從一重之詐欺取財罪
    論處。爰審酌被告犯罪之動機、手段、所得財物及犯後猶圖卸責，俱無悔意及未
    賠償被害人等一切情狀，量處如主文所示之刑，並諭知易科罰金之折算標準，以
    資懲儆。
據上論斷，應依刑事訴訟法第二百九十九條第一項前段，動產擔保交易法第三十八條
，刑法第十一條前段、第三百三十九條第一項、第五十五條、第四十一條第一項前段
，罰金罰鍰提高標準條例第一條前段、第二條，判決如主文。
本案經檢察官陳孟黎到庭執行職務。
中    華    民    國      九十二        年      三      月    三十一    日
                                  臺灣板橋地方法院刑事第二庭
                                      法  官  吳幸娥
右正本證明與原本無異
如不服本判決應於送達後十日內向本院提出上訴狀
                                      書記官  洪惠玲
中    華    民    國      九十二        年      三      月    三十一    日
附錄本案論罪科刑法條全文
動產擔保交易法第三十八條：
動產擔保交易之債務人，意圖不法之利益，將標的物遷移、出賣、出質、移轉、抵押
或為其他處分，致生損害於債權人者，處三年以下有期徒刑、拘役或科或併科六千元
以下之罰金。
刑法第三百三十九條第一項：
意圖為自己或第三人不法之所有，以詐術使人將本人或第三人之物交付者，處五年以
下有期徒刑、拘役或科或併科一千元以下罰金。


司法院資訊處製作；財團法人民間司法改革基金會備份。
